臺灣臺北地方法院民事判決　　　　　　　 94年度訴字第937號
原　　　告　乙○○○○○○○○.
訴訟代理人　張曼隆律師
被　　　告　甲○○
訴訟代理人　徐松龍律師
上列當事人間損害賠償事件，本院於九十四年十月十八日言詞辯
論終結，判決如下：
    主  文
原告之訴駁回。
訴訟費用由原告負擔。
    事實及理由
一、原告主張：被告自89年4月1日起受聘於大正眼科診所擔任眼
    科雷射手術醫師乙職，任期至93年3月31日止，依雙方簽訂
    之大正眼科醫師服務契約書第三條約定：「乙方（即被告）
    於甲方（即大正眼科診所）提供場所服務期間必須服從甲方
    診所服務規章，並於服務期間不得有離職毀約之情事，雙方
    若有違約之情事應無條件賠償對方新台幣參佰萬元正。」，
    而根據大正眼科診所人事管理規章第十五條第三款規定員工
    ：「不得經營或在外兼任與本公司相同或類似職務上有關之
    業務」，惟被告竟於任職期間之93年1月8日，未經原告同意
    並報准衛生所核准，即擅自到信合美眼科診所兼職幫病患進
    行手術，顯然違反上開契約第三條之約定；又該契約第七條
    亦約定：「乙方（即被告）執業期間應有業務保密之責，若
    有違反情事以第三條論處」，而被告於93年3月31日離職後
    即受聘於信合美眼科診所，93年4月間原告診所接獲許多病
    患告知接到信合美眼科診所於93年4月所寄出之廣告單，內
    容為通知病患被告已轉到信合美眼科診所服務，顯見被告早
    於93年3月間仍任職於原告診所時，即將原告診所之客戶資
    料洩漏，顯然亦違反契約第7條之業務保密義務。而原告係
    大正眼科診所之院長即代表人自可以契約當事人之地位向被
    告請求，縱認為原告非契約當事人，惟訴外人王宣淇已將對
    被告之債權讓與給原告，原告亦可基於債權讓與之法律關係
    向被告請求等語，並聲明：（一）被告應給付原告新台幣（
    下同）3,000,000元，及自起訴狀繕本送達翌日起至清償日
    止，按年息5﹪計算之利息。（二）願供擔保，請准予宣告
    假執行。
二、被告則以：原告一再主張被告寄發通知之行為係違反契約第
    七條之保密約定，然原告對被告提起背信、洩密之告訴，業
    經台灣台北地方法院檢察署以93年度偵字第17083號為不起
    訴處分，且該廣告單是被告所親自寄發，而被告既為病患開
    刀治療，即已知悉病患之相關資料，就病患與被告之間均為
    知悉該項秘密之人，是被告單純寄發廣告單並無洩密可言。
    又原告以原證三之「人事管理規章」作為契約之一部而認被
    告在外兼職違反契約第三條之約定，然被告從未看過該「人
    事管理規章」，且該「人事管理規章」之內容係針對公司員
    工所為之規範，顯係原告臨訟抄襲拼湊而來。又原告非契約
    當事人，不得以大正眼科診所之代表人地位向原告請求等語
    ，資為抗辯。並聲明：（一）原告之訴駁回。（二）如受不
    利之判決，願供擔保請准予宣告免為假執行。
三、本件被告於89年4月1日受聘於大正眼科診所，任期至93年3
    月31日止，其於93年1月間未經原告同意或報請衛生所核准
    即兼差在信合美眼科診所進行手術，且離職後曾於93年4月
    間寄發通知予其任職大正眼科診所期間看診之病患等情，為
    兩造所不爭執，並有大正眼科診所各類所得扣繳免扣繳憑單
    、大正眼科診所醫師服務契約書等附卷可參，堪信為真實，
    是本件應審究者即在於：（一）原告得否本於契約當事人之
    地位或債權讓與之法律關係向被告請求損害賠償？（二）系
    爭契約有無約定被告任職期間不得於他處兼差？（三）被告
    離職後利用其在大正眼科診所診療時所取得之病患資料通知
    病患其離職及新任醫院之所在，是否違反系爭契約第7條規
    定？茲分述如下：
    （一）原告得否本於契約當事人之地位或債權讓與之法律關
          係向被告請求損害賠償？
          查系爭契約係由王宣淇與被告所訂定等情，有契約書
          一紙附卷可參，並為兩造所不爭執，原告亦陳稱：一
          直到現在大正眼科診所仍由王宣淇獨資經營，原告許
          顯明係受僱於王宣淇，因為依法令規定須由醫生擔任
          診所負責醫師，但王宣淇並無醫師執照，所以才登記
          原告為診所負責醫師等語（見本院94年7月26日言詞
          辯論筆錄），是以與被告簽約者既為王宣淇，原告亦
          未受讓大正眼科診所之營業，其本於契約當事人地位
          向被告請求即無理由。又王宣淇將對於被告之損害賠
          償請求權讓與給原告許顯明，並於94年8月18日將債
          權讓與通知被告等情，為被告所不爭執，並有讓與損
          害賠償請求權契約書、郵件回證等附卷可參，是以原
          告許顯明非不得依債權讓與之地位向被告請求。
    （二）系爭契約有無約定被告任職期間不得於他處兼差？
          查系爭契約第3條固約定：「乙方（即被告）於甲方
          （即大正眼科診所）提供場所服務期間必須服從甲方
          診所服務規章，並於服務期間不得有離職毀約之情事
          ，雙方若有違約之情事應無條件賠償對方新台幣參佰
          萬元正。」，原告並提出原證三之「人事規章」證明
          即為上開契約第3條所稱之「服務規章」，然原證三
          大正眼科診所人事管理規章並無被告之簽名，原告亦
          未舉證被告同意該「人事管理規章」為系爭契約之一
          部、或被告知悉該「人事管理規章」之內容，自難認
          「人事管理規章」即為系爭契約第3條所稱之「服務
          規章」。又觀之該「人事管理規章」第3條規定：「
          本公司人員之任用由總機理以上全權審核決定之」，
          第4條規定：「本公司人員之任用，首重品行學識、
          才能經驗與所擔任之職務相當，有特殊才能有利本公
          司者，在對等條件下優先任用之」，第11條規定：「
          本公司各級從業人員共分四職稱，其職階與職稱對照
          表如下：主管人員：董事長、總經理、主任、護理人
          員；非主管職：專員」，第31條規定：「員工請假，
          事假應於一日前覓妥職務代理人並填寫請假卡，照下
          列規定辦理；1.請假二天（含）以上時，報請主管轉
          呈總經理核准，主管核准。2.請假一天（含）以下者
          ，報請部門主管核准。3.請假批准後，請假單一律送
          人事單位留序辦理」等規定，均係針對一般公司行號
          所為之規範，與醫療診所之組織與運作方式均不吻合
          ，尚難認該「人事管理規章」即為系爭大正眼科診所
          醫師服務契約書所稱之「服務規章」，是以應認被告
          所簽立之契約並無不得兼差之規定，縱被告於93年1
          月間曾至信合美診所兼差，亦未違反契約第3條之規
          定；至原告未依規定向衛生主管機關申請核准即在外
          兼差，乃係違反行政管理之問題，與本件爭執無涉，
          自無法以被告未申請核准兼差而認被告違反契約第3
          條之規定。從而原告依契約第3條規定據以請求300萬
          元之損害賠償無理由，應予駁回。
    （三）被告離職後利用其在大正眼科診所診療時所取得之病
          患資料通知病患其離職及新任醫院之所在，是否違反
          系爭契約第7條規定？
          查系爭契約第7條約定：「乙方（即被告）執業期間
          應有業務保密之責，若有違反情事以第三條論處」，
          足見對於甲方之業務保密義務係在甲方診所執業期間
          始須負責，然原告所提出之原證五病患收到廣告單之
          時間為93年4月5日，當時被告早已離職，原告並未舉
          證證明該廣告單寄發之時間係在被告任職時，是尚難
          認被告違反上開契約條款規定。且廣告單係被告親自
          寄發，病患並未收到信合美眼科診所所寄發之其他廣
          告或電話等情，業據證人張慧玲、顧定軒於台灣台北
          地方法院檢察署93年度偵字第17083號案作證時證述
          甚詳（見台灣台北地方法院檢察署93年度偵字第1708
          3號不起訴處分書），被告既因替病患看診而知悉病
          患資料，其利用已知之資料親自寄發信函予看診病患
          ，而未將該資料交付或洩漏予第三人，即無洩漏業務
          機密可言。故原告主張被告寄發廣告函予原告診所之
          病患，爰依契約第7條約定向被告請求損害賠償300萬
          元，亦無理由。
四、綜上所述，原告並非契約當事人亦未受讓大正眼科之營業，
    其僅能依債權讓與之規定向被告請求，然被告並未違反契約
    之約定，從而原告依系爭契約條款第3條、第7條之規定，請
    求被告給付3,000,000元，及自93年1月8日起至清償日止，
    按年息5﹪計算之利息，為無理由，應予駁回；原告受敗訴
    判決，其假執行之聲請即失所依據，應併予駁回。
五、本件為判決之基礎已臻明確，兩造其餘之陳述及所提其他證
    據，經本院斟酌後，認為均於判決之結果無影響，亦與本案
    之爭點無涉，自無庸逐一論述，併此敘明。
六、結論：原告之訴為無理由，並依民事訴訟法第七十八條，判
    決如主文。
中　　華　　民　　國　　94　　年　　10　　月　　31　　日
                  民事第五庭    法　官　蔡如琪
以上正本係照原本作成
如對本判決上訴，須於判決送達後20日內向本院提出上訴狀
中　　華　　民　　國　　94　　年　　10　　月　　31　　日
                    　　　　　　書記官　劉寶鈴
